臺灣花蓮地方法院刑事判決　　　　　　　　94年度訴字第37號
公　訴　人　臺灣花蓮地方法院檢察署檢察官
被　　　告　甲○○
選任辯護人　王政琬律師
被　　　告　蔡濬
上列被告因竊盜等案件，經檢察官提起公訴（93年度核退偵字第
37號），本院判決如下：
    主  文
甲○○共同連續行使偽造私文書，足以生損害於公眾及他人，累
犯，處有期徒刑貳年。
蔡濬  共同連續行使偽造私文書，足以生損害於公眾及他人，處
有期徒刑貳年。
    事  實
一、甲○○曾因違反藥事法案件，經本院以86年度訴字第308 號
    判處有期徒刑四月確定後，於民國87年8月8日執行完畢，卻
    仍不知悔改，為圖盜採砂石的暴利，復於90年10月間，與負
    責合穩砂石有限公司（下稱合穩公司）花蓮砂石場（下稱合
    穩砂石場）之廠長蔡濬  共同基於意圖為自己不法所有之概
    括犯意聯絡，由蔡濬  自90年11月初（起訴書誤載為11月底
    ）某日起，雇用不知情的賴福榮及其不知情的雇工曾建財、
    李信義、孫春豐、吳士雄、朱少華、黃豐裕（均另為不起訴
    處分確定）等人，連續在花蓮縣壽豐鄉豐坪村垃圾場北方約
    500 公尺之新堤西側約十公尺之新舊堤之間的國有土地上（
    地號為旱地2479-1地號，土地確實位置詳如卷附花蓮地政事
    務所繪製之現場圖），以每日約6至8部挖土機的數量不斷開
    挖土石，並將每日挖採約50車次、每車次約25公噸之砂石載
    往蔡濬  所負責之合穩砂石場，直至90年11月13日止因知悉
    警方有至該處勘查發現盜採砂石情事而停止開採為止，已造
    成該地形成長X寬約面積4.487公頃（即4,4870平方公尺）、
    平均深度約3.8 公尺之巨大窪地，共計竊盜屬中華民國所有
    之土石達17,0506立方公尺。
二、蔡濬  、甲○○為掩飾前揭盜採犯行，二人明知丁○○名下
    並無任何不動產，而且花蓮縣壽豐鄉○○段（下簡稱豐田段
    ）並無739-2 地號土地，卻仍共同基於偽造文書並持以行使
    的概括犯意聯絡，由甲○○先於90年10月間向丁○○稱：他
    和丁○○的兒子曾志明是曾經一起在監執行的朋友，現在有
    一塊地，想等曾志明執行完畢出監後，可以一起開墾種木瓜
    ，希望丁○○可以出名並提供身分證等語，致智識程度不高
    的丁○○為讓其子於出監後可有一份正當工作，而交付身分
    證給甲○○。甲○○與蔡濬  隨即一方面分別偽以代理丁○○及代表合穩公司名義，在合穩砂石場內偽造日期為90年10
    月25日的土地改良合約書一份，內容為：「立書人丁○○（
    以下簡稱甲方）、合穩股份有限公司（以下簡稱乙方），為
    甲方座落於豐田段739-2地號合計面積9.8756 公頃土地，交
    由乙方辦理土質改良達可種植水稻等農作物為標準」，且在
    甲方立書人欄偽造「丁○○」的簽名後，由蔡濬  代表合穩
    公司在乙方立書人欄位下簽名；另一方面因警方於90年11月
    12日至該處勘查時，發現有開採砂石情事而登錄正於該處開
    挖土石之賴福榮、曾建財、李信義、孫春豐、吳士雄、朱少
    華、黃豐裕等人年籍資料，二人知悉後復以丁○○名義偽造
    申請主旨為：「為本人座落於壽豐鄉○○段739-2 地號，合
    計面積9.8756公頃土地，陳請貴所准予辦理土地改良之整地
    事宜」，申請日期為90年11月12日申請書一份，並由甲○○
    持此偽造且內容不實之申請書一份，委請不知情之許添財送
    件向花蓮縣壽豐鄉公所申請辦理豐田段739-2 地號土地之改
    良整地事宜，意圖利用在該不實地號上的土地改良申請，作
    為在上述國有土地上盜採砂石之掩護，並使蔡濬  及甲○○
    得以持前述偽造且內容不實之土地改良合約書，對外偽稱會
    在上開處所採挖砂石，係因丁○○向鄉公所申請土地改良後
    ，委託合穩公司代為整地改良土質之故，以應付前往查緝之
    人員，致生損害於丁○○及中華民國國有財產局對國有土地
    的管理。
三、案經財政部國有財產局台灣北區辦事處花蓮分處函請花蓮縣
    警察局吉安分局報告臺灣花蓮地方法院檢察署檢察官偵查起
    訴。
    理  由
一、訊據被告甲○○雖然坦承以丁○○名義與被告蔡濬  簽訂土
    地改良合約書，並向丁○○取得身分證後以丁○○的名義向
    鄉公所申請土地改良，且申請尚未許可就發現蔡濬  已經開
    挖土石的事實；訊據被告蔡濬  雖然坦承明知該處為國有土
    地，但在受被告甲○○的委託後，即雇工開採土石運至合穩
    砂石場的事實，但是二人均矢口否認有何公訴人所指之犯行
    。被告甲○○辯稱：他於九十年間剛好遇到一位姓名年籍不
    詳的洪姓伯父，伯父知道他在找工作，就說該河堤旁的土地
    是伯父的，可以給他種釋迦，因為該地高低落差很大，剛好
    河堤地旁是合穩砂石場，他就先請合穩砂石場幫他整地，並
    帶砂石場負責人蔡濬  去看那塊地，蔡濬  就要求他要找一
    個人保證可以使用該地，他因為已經找不到洪姓伯父，又想
    到曾與曾志明一起在監執行，就去找曾志明的母親丁○○，
    跟丁○○表明日後想要和曾志明一起種釋迦，請她作保證人
    ，丁○○就將身分證交給他，他就拿丁○○的身分證向鄉公
    所申請土地改良，沒想到申請還沒下來，蔡濬  就被查獲盜
    採砂石，事實上他和蔡濬  還沒有約定整地的時間，他不知
    道蔡濬  就自己先跑去整地了等語。被告蔡濬  則辯稱：當
    時他是受僱於合穩公司，負責花蓮砂石場的現場經理，公司
    的負責人是丙○○。因為甲○○來找他說有一塊土地要耕種
    ，請他幫忙整地，還帶他去看該塊地並指界，他看了地後覺
    得可以，就報告老闆丙○○，丙○○看了那塊地後也覺得可
    以做，甲○○就說要去申請土質改良，事後甲○○就拿了土
    質改良合約書給他，並說合約書上的丁○○就是可以使用那
    塊地的人，他就代理合穩簽名，他是聽命於丙○○，才會從
    事該地的整地工作等語。
二、經本院調查的結果：
（一）花蓮縣壽豐鄉豐坪村垃圾場北方約五百公尺之新堤西側約
      十公尺處之新舊堤之間、地號為旱地2479-1號之土地，為
      國有土地，該處土地自90年11月初起至11月13日止，經被
      告蔡濬  雇請不知情的賴福榮及其員工曾建財、李信義、
      孫春豐、吳士雄、朱少華、黃豐裕等人，以每日約6至8部
      挖土機的數量不斷開挖土石，並將每日挖採約50車次、每
      車次約25公噸之砂石載往蔡濬  所負責之合穩砂石場，直
      至被查獲為止，已於該處開挖長X寬面積約4.487公頃（即
      44870平方公尺）、平均深度約3.8公尺之巨大窪地，共計
      已挖採之土石達170506立方公尺的事實，業據被告蔡濬
      坦白承認，且經證人賴福榮、曾建財、李信義、孫春豐、
      吳士雄、朱少華、黃豐裕等人分別於警詢及偵查中證述詳
      盡，並有經濟部第九河川局、國有財產局、花蓮縣警察局
      吉安分局、海巡署花蓮機動查緝隊人員於91年2 月24日共
      同會勘現場之會勘記錄、花蓮地政事務所測量員林啟富於
      91 年10月2日測量之盜採面積計算清冊、台灣花蓮地方法
      院檢察署履勘筆錄各一份，以及92年12月17日所拍攝之現
      場全幅照片三份在卷可按，是被告蔡濬  雇工在上述國有
      土地上採挖大量砂石之事實，可先予認定。
（二）被告甲○○雖辯稱：他當時還在向鄉公所申請土地改良，
      尚未和蔡濬  約定整地的時間，他不知道蔡濬  已經先行
      整地了等語。然甲○○於審理時復證稱：他是和蔡濬  簽
      約後，有帶許添財去看現場，他帶許添財去現場時，蔡濬
        已經雇工開始挖了，不知道已經挖了幾天，他有去問蔡
      濬  ，蔡濬  說反正申請也快下來了，他就讓他們繼續挖
      等語，顯見被告甲○○辯稱並不知道蔡濬  先行開挖情事
      ，並不可採，被告甲○○亦明知被告蔡濬  在上述時、地
      即已雇工採挖大量砂石之事實，亦可認定。
（三）又丁○○名下並無任何不動產，丁○○亦未授權委託甲○○為豐田段 739-2地號之土地整地，而且花蓮縣壽豐鄉○○段根本沒有 739-2地號土地的事實，除據丁○○於偵查
      及本院審理時證述詳盡外，並有花蓮縣地政事務所91年11
      月1日花地所登字第09106967 號函一份在卷可按，惟被告
      二人竟分別以代理丁○○及代表合穩公司的名義，簽訂丁○○委請合穩公司為其座落於豐田段739-2 地號土地辦理
      土質改良之土質改良合約書，另由被告甲○○持以丁○○
      名義申請就座落於豐田段739-2 地號土地為土地改良之申
      請書一份，委請不知情之許添財送件向花蓮縣壽豐鄉公所
      申請辦理土地之改良整地事宜，除據被告二人分別坦白承
      認外，並經證人許添財於警詢及偵查、證人即鄉公所收發
      黃林香於警詢中分別證述詳盡，且有花蓮縣壽豐鄉公所90
      年11月19日90壽鄉農字第12854 號函一份在卷可按。再徵
      之：(1)被告甲○○於警詢中曾辯稱：他之所以會找曾志明
      之母丁○○，是因為他在90年4 月間曾與同在花蓮監獄執
      行的曾志明約定要種釋迦等語，然曾志明於警詢中已明白
      證稱：他入監時並沒有人跟他提即要整地，要種水稻或水
      果等事宜等語；(2)被告甲○○另辯稱因事後已經找不到姓
      名年籍不詳的洪伯父，所以才會找丁○○來作保證人整地
      ，惟觀之甲○○在上述土質改良合約書及向鄉公所申請土
      地改良的申請書上，何以均將丁○○列名為土地所有權人
      而非其所稱之保證人？(3)又被告甲○○就為何會於上述土
      質改良合約書及向鄉公所申請土地改良的申請書上，記載
      需整地的地號為實際上並不存在的豐田段739-2 地號乙節
      ，其於本院準備程序中原稱：該地號是蔡濬  去查給他的
      ，審理時又改口稱：是洪伯父騎著摩托車告訴他地號及面
      積的等語，前後所述不僅矛盾，亦與一般就土地事項於訂
      約及申請前，提供土地之人應先行查明土地地號及相關資
      料之常情有違；(4)而被告蔡濬  於負責合穩砂石場之前就
      在其他家砂石場工作，任職於合穩砂石場時還有透過工會
      合法標採二處砂石的事實，業據被告蔡濬  自承在卷，證
      人即合穩公司負責人丙○○於本院審理時亦證稱：被告蔡
      濬  當時是合穩公司花蓮砂石場的廠長，負責花蓮地區的
      砂石開採業務等語，足徵被告蔡濬  對於合法開採砂石之
      程序均應知之甚詳。惟蔡濬  於警詢中竟辯稱：是甲○○
      於90年10月25日拿一份土質改良合約書至合穩砂石場，稱
      要辦理丁○○豐田段739-2 地號土質之改良，還提出該地
      號的地籍資料並帶他去現場勘查，他才會在未向河川局、
      國有財產局及地政事務所查證的情況下，就和甲○○簽訂
      該份土質改良合約書，約定在該處採取砂石作土質改良，
      他並不知道該地是國有土地等語，於審理時亦證稱：「（
      問：甲○○找你談整地後，有無帶你去看現場？）有，只
      有我們兩人去看。」、「（問：你有無去調查或去測量這
      塊地？）沒有。」、「（問：你如何確認這塊地的地號就
      是七三九之二號？）不曉得。」等語，且另於準備程序中
      坦言：「一般河川地都不會是私人所有，都是占的」等語
      （詳本院卷第50頁），於審理時自承：「（問：九十年間
      在花蓮有無合法開採砂石？）有，是透過工會合法標採，
      有兩處，地點都在壽豐溪。」、「問：你前面都是工會的
      砂石開採，丙○○都知道？）有一處是溪口發電廠那裡的
      私人土地的疏浚工程，我也有報告丙○○並經他的同意，
      有拿私人採取的資料給丙○○看過。」、「（問：既然你
      在溪口發電廠的疏浚工程都有拿資料給丙○○看，為何本
      件你沒有拿資料給他看，是否因為無合法的資料？）是。
      」（詳本院94年9月8日審判筆錄第11頁、第12頁）等語，
      另參酌被告蔡濬  雇工於短短數日內所採砂石之面積及深
      度之鉅所可預期獲得的暴利，以及開挖大量砂石後均未見
      有任何土方回填等情，益可徵被告蔡濬  明知於上述時、
      地所採挖土石之行為為非法盜採，被告二人僅係以整地之
      名掩飾盜採砂石之實。
（五）綜上所述，顯見被告蔡濬  及甲○○對於本件砂石開採地
      區為國有土地，丁○○在其上並無任何權利，該處亦非豐
      田段 739-2地號土地，本件砂石開採並不合法等情，均知
      之甚詳。被告二人均明知在上述國有土地上並無合法開採
      權源，卻仍予開採，且製作不實的土質改良合約書及申請
      書且持以行使，企圖混淆視聽，掩飾盜採砂石的犯行，已
      事證明確，可以認定。
（六）至被告蔡濬  雖另以：他是聽命於丙○○，才會從事該處
      之整地工程事宜等語置辯，然被告此等辯解並無解於其和
      甲○○共謀盜採砂石及行使偽造文書已掩蓋盜採情節的犯
      行，且，證人丙○○於本院審理時已經明白證稱：合穩公
      司在桃園經營砂石業雖有十幾年了，但只經營買賣，不經
      營開採，是蔡濬  找他合夥，她才會讓蔡濬  入股，並在
      花蓮開了一家砂石場讓蔡濬  負責。對於砂石場的進料來
      源，蔡濬  原則上要向他報告，但蔡濬  究竟有無依實報
      告，他並不清楚，而他們的業務並不包括幫人整地，本案
      在查獲前蔡濬  也沒有帶他去看過現場等語，是僅以被告
      蔡濬  上述所言，實難認證人丙○○就盜採砂石一事亦有
      參與共犯，附予敘明。
三、被告二人的行為所觸犯的罪名都是：刑法第三百二十條第一
    項的竊盜罪，以及第二百十六條、第二百十條的行使偽造私
    文書罪（被告二人盜採之區域並非於河川治理計畫區，此業
    經證人即經濟部第九河川局河川駐衛警員徐鵬豔於警詢中證
    述詳盡，因此被告二人並無違反水利法的問題，併此敘明）
    。被告二人偽造丁○○的署押是偽造私文書的部分行為，應
    為偽造私文書的全部行為所吸收；而偽造私文書的低度行為
    又被行使偽造私文書之高度行為所吸收，均不另論罪。而被
    告二人就上述犯行均有犯意的聯絡及行為的分擔，都是共同
    正犯。又利用不知情的賴福榮、曾建財、李信義、孫春豐、
    吳士雄、朱少華、黃豐裕等人竊取土石，另利用不知情的許
    添財持以行使偽造之申請書向鄉公所申請土質改良，均為間
    接正犯。再被告二人前後二次行使偽造私文書及多次竊盜砂
    石的行為，都是時間緊接，方法相同，分別觸犯構成要件相
    同的罪名，顯然都是基於概括犯意為之，均應依連續犯的規
    定論以一罪，並依法加重其刑。再被告二人行使偽造文書係
    為盜採砂石，所犯上述二罪間，具有方法結果的牽連關係，
    應依較重的連續行使偽造私文書罪處斷。又被告甲○○曾犯
    有如犯罪事實欄所述之論罪科刑執行情形，有臺灣高等法院
    被告前案紀錄表乙紙在卷可稽，其於前案執行完畢後五年以
    內，再犯本件有期徒刑以上之罪，為累犯，應依刑法第47條
    規定，加重其刑。本院審酌被告二人為貪圖砂石厚利，而偽
    造文書冒以合法整地之名，企圖矇騙掩飾非法盜採砂石之情
    ，且大規模開挖土石，其犯罪的手段、盜取砂石的面積、數
    量之鉅、因此所造成國土難以回復的損害，及其所得之利益
    ，以及事後二人均否認犯行、互相推諉等一切情狀，分別量
    處如主文所示之刑。
據上論斷，應依刑事訴訟法第299條第1項前段，刑法第28條、第
56條、第216條、第210條、第320條第1項、第55條、第47條，罰
金罰鍰提高標準條例第1條前段，判決如主文。
本案經檢察官乙○○到庭執行職務。
中　　華　　民　　國　　94　　年　　9　　月　 　27　　日
　　　　　　　　　      臺灣花蓮地方法院刑事第一庭
                              審判長法官　  張健河
                              法      官    吳韻馨
                              法      官    陳雅敏
上列正本證明與原本無異。
如對本判決不服，應於送達後10日內，向本院提出上訴狀。（應
抄附繕本）
　　　　　　　　　　　　　　　　書記官　陳蓮茹
中　　華　　民　　國　　94　　年　　9　　月　 　28　　日
中華民國刑法第210條：
偽造、變造私文書，足以生損害於公眾或他人者，處五年以下有
期徒刑。
中華民國刑法第216條：
行使第二百十條至第二百十五條之文書者，依偽造、變造文書或
登載不實事項或使登載不實事項之規定處斷。
中華民國刑法第320條：
意圖為自己或第三人不法之所有，而竊取他人之動產者，為竊盜
罪，處五年以下有期徒刑、拘役或五百元以下罰金。
意圖為自己或第三人不法之利益，而竊佔他人之不動產者，依前
項之規定處斷。
前二項之未遂犯罰之。
